【裁判字號】    92,簡,173
【裁判日期】    920918
【裁判案由】    廢棄物清理法
【裁判全文】
高雄高等行政法院簡易判決                        九十二年度簡字第一七三號
    原      告  順閎國際有限公司
    代  表  人  甲○○董事長
    被      告  嘉義縣民雄鄉公所
    代  表  人  乙○○鄉長
    訴訟代理人  丁○○
                丙○○
右當事人間因廢棄物清理法事件，原告不服嘉義縣政府中華民國九十二年三月十二日
府秘法訴字第０九二００二八七０二號訴願決定，提起行政訴訟。本院判決如左：
    主  文
原告之訴駁回。
訴訟費用由原告負擔。
    事實及理由
一、緣原告從事經營電子零組件製造業、精密儀器零售業、國際貿易業。其未經申請
    有害事業廢棄物輸出許可，而欲輸出事業廢棄物，嗣於民國（下同）九十年十一
    月十三日為財政部關稅總局基隆關稅局五堵分局會同行政院環境保護署督察大隊
    北區隊人員，在中國貨櫃站查獲原告欲輸出貨品（一五、六八０公斤）為廢電線
    、廢電子零組件下腳料、廢水箱等混雜物，未符合有害事業廢棄物之輸出規定，
    行政院環境保護署爰以九十一年一月十日環署督字第０九一０００二五０二號函
    檢附全案事證通知嘉義縣政府辦理，經嘉義縣環境保護局告發，被告審核違章成
    立遂據以處分，裁處原告罰鍰新台幣（下同）六０、０００元。原告不服，提起
    訴願，遭決定駁回；遂提起本件行政訴訟。
二、原告起訴意旨略稱：（一）原告係經營電腦零組件生產製造及國際貿易買賣之公
    司，九十年九月間因納莉颱風來襲造成嘉義縣民雄鄉「金世界」地區水災，原告
    之電腦零件工廠位於「金世界」社區內，整座廠房亦浸泡於大水之中，大水淹至
    屋頂高度，使原告原預定銷往大陸之電腦零件組均已嚴重泡水。為減少財物損失
    ，原本應先將泡水之電腦零組件送至工廠處理過後，始能販售。惟大陸方面之買
    主與原告協議將該泡水之電腦零件充當瑕疵品運往大陸後，再於大陸當地工廠處
    理即可。因此原告才將該批泡水電腦零件透過香港出口至大陸地區，並非被告所
    言之有害事業廢棄物。（二）行政院環境保護署督察大隊北區隊到現場調查時，
    並未會同原告至現場說明，至於到場處理之案外人王本元係原告委託報關時之聯
    絡人，並非原告本案委託之代理人。調查人員及被告均無讓原告有辯解之機會，
    即以外行人的看法認定本件輸出品係屬「有害事業廢棄物」，並未一一檢視貨櫃
    內容物品之本質，原處分顯然與事實有違。（三）本批貨物確為在工廠內遭水患
    浸水之電腦零件，並非無價值之事業廢棄物，如本批物品為事業廢棄物，原告何
    需花費鉅額運至大陸，如此簡單明瞭的經驗法則被告竟無法瞭解，實有缺失云云
    ，請求判決訴願決定及原處分均撤銷。被告則以：原告雖主張其經告發之系爭物
    品並非有害事業廢棄物云云，惟參閱案發時、地，稽查人員稽查工作紀錄簿表所
    書暨相關文件均明確顯示原告違反廢棄物清理法，經嘉義縣環境保護局依法辦理
    ，並函告被告審查違章成立，被告遂依廢棄物清理法規定予以裁處罰鍰，並無不
    合等語資為抗辯，並請求駁回原告之訴。
三、按「事業廢棄物之輸入、輸出、過境、轉口，應向直轄市、縣（市）主管機關申
    請核發許可文件，始得為之；其屬有害事業廢棄物者，並應先經中央主管機關之
    同意。但事業廢棄物經中央主管機關會商目的事業主管機關公告屬產業用料需求
    者，不在此限。」「有下列情形之一者，處新臺幣六萬元以上三十萬元以下罰鍰
    。經限期改善，屆期仍未完成改善者，按日連續處罰。情節重大者，並得命其停
    工或停業：一、‧‧‧三、違反第三十八條第一項、第三項規定或第三十八條第
    四項準用同條第一項或第三項規定。」行為時廢棄物清理法第三十八條第一項、
    第五十三條第三款定有明文。次按「有害事業廢棄物之輸出，應由產生該事業廢
    棄物之事業機構或甲級公民營廢棄物清除、處理機構提出申請。」「混合五金廢
    料依貯存、清除、處理（含再利用）及輸出入境等清理階段危害特性之不同，其
    認定如附表二（表上顯示各種混合五金廢料於輸出入境階段均屬於有害事業廢棄
    物）。」亦分別為行為時有害事業廢棄物輸入輸出過境轉口管理辦法第十三條及
    行為時有害事業廢棄物認定標準第三條第二款所明定。前揭「有害事業廢棄物認
    定標準」係依廢棄物清理法第二條第二項規定授權，由中央主管機關會商中央目
    的事業主管機關訂定，並無逾越母法之規範意旨，本院自得予以引用，併予敘明
    。
四、經查，原告於九十年十一月九日委由順全報關企業有限公司向財政部基隆關稅局
    五堵分局報運出口1."NIL"COMPUTER ASSEMALY（廢電線，被覆塑膠皮） 2."NIL"
    電腦控制箱（廢水箱）3."NIL"COMPUTER PARTS （廢電腦線，被覆塑膠皮），貨
    櫃號碼： WKLU 000000-0，數量合計： 15，680KG。經財政部關稅總局基隆關稅
    局五堵分局開驗疑為「有害事業廢棄物」而聯繫行政院環境保護署督查大隊北區
    隊人員，於九十年十一月十三日派員會同協查。經查驗結果，認實際出口貨物係
    混合五金廢料，屬前揭有害事業廢棄物認定標準第三條第二款所明定之有害事業
    廢棄物等情，有出口報單、裝箱單、商業發票、環保署督察大隊北區隊環境稽查
    工作紀錄影本及照片數幀附於原處分卷可稽，足堪信實。被告乃以原告未經申請
    許可，逕行報關輸出有害事業廢棄物，違反行為時廢棄物清理法第三十八條第一
    項規定，轉據同法第五十三條第三款之規定，裁處罰鍰六０、０００元，依法即
    屬有據。
五、至原告主張海關查驗時，被告並未告知原告應派員會同海關再作確認，反而逕依
    被告主觀認定該等貨品為廢五金，缺乏事證，草率武斷云云；惟查，本件系爭貨
    物於申報出口時，經財政部關稅總局基隆關稅局五堵分局會同行政院環境保護署
    督查大隊北區隊人員，在中國貨櫃站查驗時，系爭貨品係電腦零件，多半為半成
    品（舊品，含塑膠皮之廢電線、廢冰箱、廢電子零件等），此被覆塑膠皮含銅等
    金屬之廢電線電纜、廢電子零件組件下腳品料、廢水車箱等混雜物，依前開有害
    事業廢棄物認定標準，咸認係輸出入境之有害事業廢棄物，極為明確。又查驗時
    ，業經原告委託報關之順全報關企業有限公司人員賴坤榮及原告派往貨櫃現場會
    同開驗之致鵬實業有限公司人員王本元會同勘驗屬實（王本元於會勘時並稱其係
    向貿易商順閎國際有限公司借牌），有前揭稽查工作紀錄表影本及照片可佐，則
    查驗程序即無不合，原告此之主張，並不可採。
六、另原告主張該物品非廢棄物，原告欲運往大陸詳予整理銷售云云；然查，原告申
    報出口之貨品，部分係於納莉颱風時遭受水患之原物料，有原告向財政部南區國
    稅局申報之營利事業原物料、商品變質報廢或災害申請書附於原處分卷可憑；又
    系爭貨物申報出口時，係以大袋子散裝，且含銅等金屬之廢電線有經裁切，廢電
    子零件下腳料、廢水箱等皆已生繡，亦有前揭照片可佐，足見系爭貨物均屬不堪
    使用之貨品，則系爭貨物既屬事業廢棄物，業如前述，其處置自應符合廢棄物清
    理法等規定，與系爭貨品是否堪用，是否有價值可供買賣一節，核屬二事，故原
    告所辯，無足採信。
七、綜上所述，原告前揭主張既不足採，則被告以原告違反行為時廢棄物清理法第三
    十八條第一項規定，轉據同法第五十三條第三款規定，裁處原告罰鍰六０、００
    ０元，揆諸首開規定，即無不合；訴願決定予以維持，亦無違誤。原告起訴意旨
    請求撤銷訴願決定及原處分，為無理由，應予駁回。並不經言詞辯論為之。
據上論結，本件原告之訴為無理由，爰依行政訴訟法第二百三十三條第一項、第二百
三十六條、第一百九十五條第一項後段、第九十八條第三項前段，判決如主文。
中      華      民      國    九十二    年      九      月      十八    日
                              高雄高等行政法院第三庭
                                          法      官   戴見草
右為正本係照原本作成。
如不服本判決，應於送達後二十日內，向本院提出上訴狀並表明上訴理由，如於本判
決宣示後送達前提起上訴者，應於判決送達後二十日內補提上訴理由書（須按他造當
事人人數附繕本）。
提起上訴應預繳送達用雙掛號郵票七份（每份三十四元）。
中      華      民      國    九十二    年      九      月      十八    日
                                          法院書記官   嚴寶明
附註：
行政訴訟法第二百三十五條（第一項、第二項）：
對於適用簡易程序之裁判提起上訴或抗告，須經最高行政法院之許可。
前項許可，以訴訟事件所涉及之法律見解具有原則性者為限。


司法院資訊處製作；財團法人民間司法改革基金會備份。
